臺灣高等法院刑事判決　　　　　　　　　　　　　九十三年度上易字第一三二六號
　　上　訴　人
　　即　被　告　甲○○
右上訴人因賭博案件，不服臺灣桃園地方法院九十二年度易字第二七八號，中華民國
九十二年七月十五日第一審判決（起訴案號：臺灣桃園地方法院檢察署九十一年度偵
字第三七八九號），提起上訴，本院判決如左：
    主  文
上訴駁回。
    事  實
一、甲○○自民國九十年十二月間某日起，在桃園縣龜山鄉○○○路三十號之三開設
    「華邦電子遊戲場」，擔任實際負責人，並自同一時間開始以每月薪資新臺幣（
    下同）約五萬元之代價，僱用張嘉宏為現場負責人，並分別以每月薪資二萬五千
    元之代價雇用楊靜芬、簡淑惠、吳美玲為開分員（以上四人均由原審另案審理）
    ，在上開電子遊戲場負責開分、洗分、倒茶水等工作。渠等即基於共同之犯意聯
    絡，在上址之公眾得出入場所，擺設「七ＰＫ」型電動賭博遊戲機八十一台（含
    ＩＣ板八十一塊），並僱用與其等有犯意聯絡之不詳姓名年籍成年男子一人在門
    口過濾賭客之身分後，再藉由上開電動賭博遊戲機與不特定之賭客賭博財物，而
    均以此為業，並恃此維生。其等賭博之方式為客人先支付一千元現金，再由開分
    員以一比一之比例開一千分，隨後客人以二十分至八十分不等之分數（以「二分
    台」為例，另有「三分台」、「五分台」，押注分數以此類推），按押下注，如
    押注中獎，即可贏得按押倍率之分數，如未押中，則所押之分數在機台上消失，
    如當次未把玩完畢之積分，可向店家換取與積分相同之現金。嗣於九十一年二月
    八日凌晨四時五十分許，經警當場查獲賭客李輝志、潘成、林坤煌、徐在仁、林
    修明、陳秋田、盧政忠、梁桂堂、鍾坤榮、陳仁銘、藍振圖、林金龍、盧均勳、
    徐文政、柯雪菱、徐國政、楊逢寶、戴文彬、張元昌、吳友仁、劉鉦立、林國河
    、吳忠明、陳明松（以上二十四人業經原審判決罰金在案）、張銘樹（由原審另
    行審結）及鄭庭墩（已死亡，業經原法院另案為不受理判決）等人賭博財物，並
    扣得甲○○所有之七ＰＫ型電動賭博遊戲機具八十一台（含ＩＣ板八十一塊）及
    現金四萬七千八百元。
二、案經桃園縣警察局龜山分局報告臺灣桃園地方法院檢察署檢察官偵查起訴。
    理  由
一、訊據被告甲○○固坦承在桃園縣龜山鄉○○○路三十號之三開設經營「華邦電子
    遊戲場」，確為實際負責人，並僱用張嘉宏為現場負責人，僱用楊靜芬、簡淑惠
    、吳美玲為開分員在上開電子遊戲場負責開分、洗分、倒茶水等工作，及在上址
    之公眾得出入場所，擺設「七ＰＫ」型電動賭博遊戲機八十一台等情不諱，惟矢
    口否認涉有右開常業賭博犯行，辯稱：「華邦電子遊戲場」係合法經營之遊戲場
    ，客人繳一千元後隨便開幾分，玩到不想玩就自行離開，店內絕不可兌換現金云
    云。
二、經查：
  (一)被告甲○○為「華邦電子遊戲場」之實際負責人，業據其於警訊及本院調查時供
    明在卷，復據共犯張嘉宏、簡淑惠、楊靜芬供承在卷（見偵查卷第十五、十九、
    二十五、一九０頁），並有桃園縣政府營利事業登記證一紙附卷（見偵字第三七
    八九號卷第一二四頁）及上開電動遊戲機八十一台（含ＩＣ版八十一塊）扣案可
    資佐證。又同案被告李輝志、潘成、林坤煌、徐在仁、林修明、陳秋田、盧政忠
    、梁桂堂、鍾坤榮、陳仁銘、藍振圖、林金龍、盧均勳、徐文政、柯雪菱、徐國
    政、楊逢寶、戴文彬、張元昌、吳友仁、劉鉦立、林國河、吳忠明、陳明松等人
    均係由店內把玩電動玩具機台時為警當場查獲之情，業據渠等自陳不諱，並據查
    獲之警員莊武能證述在卷，復有搜索扣押證明筆錄、現場簡圖各一份在卷可憑（
    見前揭偵卷第一二七頁、一三二頁）。又「華邦電子遊戲場」內擺設上揭電動賭
    博遊戲機係供不特定賭客把玩，並容許不特定賭客自由進出一情，為被告甲○○
    、共犯張嘉宏所自承不諱，復有桃園縣警察局龜山分局執行搜索結果報告書、搜
    索扣押證明筆錄各一份在卷足參，顯見該址確為公眾均得出入之場所，且截至查
    獲之際均有對外營業，均首堪認定。
  (二)「華邦電子遊戲場」內擺設上揭電動賭博遊戲機之把玩方式，顯與一般益智型或
    須技巧之電動遊戲機不同：
    1.按以公告查禁之電動賭博遊戲機賭博財物，即屬賭博行為，縱在合法登記之場
      所，以合法之機具從事射倖性之金錢財物輸贏行為，亦屬賭博行為。被告甲○
      ○所經營之「華邦電子遊戲場」雖依規定辦理營利事業登記證，有經桃園縣政
      府核准該遊戲場經營之營利事業登記證乙紙附卷可稽，惟此僅係主管機關核准
      其為娛樂性電玩之經營，況該遊戲場之營業級別為「限制級」，倘被告甲○○
      等人以之作為賭博性之經營，以合法之形式掩護非法，仍應受賭博罪之處罰，
      合先敘明。
    2.又「華邦電子遊戲場」內擺設上揭電動賭博遊戲機之賭玩方式，係賭客先繳交
      至少二百元後，由該店內之開分員簡淑惠、楊靜芬、吳美玲等人以一比一之比
      例開分，再由賭客以押分方式把玩前開電動玩具，憑運氣與上開電動賭博遊戲
      機對賭，機具則以不特定之機率顯示是否中獎，若押中則得倍數不等之積分，
      否則押注之分數由機器沒入而歸店方所得，且不須要特別技巧，業據在場把玩
      之客人即除甲○○、陳秋田、吳友仁以外之其餘被告等人分別於原審審理時陳
      明在案（見原審九十二年七月一日審理筆錄）。則賭客至「華邦電子遊戲場」
      把玩前開機台，其輸嬴之決定，於賭客押注後，純靠運氣，不須技巧，具射倖
      性，顯與一般益智型或須技巧之電動遊戲機把玩方式不同，於法律上自不得為
      相同之評價。
    3.且查，依該店內之「七ＰＫ」型電動遊戲機台之把玩方式，以「二分台」為例
      ，每次需下注至少二十分（即二十元），一般而言，因ＰＫ台有所謂「帶牌公
      式」（即扣案之現場機張貼卡），賭客把玩時會依該公式參考，假設下注二十
      分後，依帶牌公式，不可能中大獎，賭客即會放棄，不再繼續下注；反之，如
      依該帶牌公式可能會中大獎，客人便會繼續下滿注至八十分，則以此方式下注
      把玩至開完牌為止，只需數十秒的時間，換算每一賭客以一千元所開之一千分
      ，不到十分鐘之內即可能輸完，怎可能是純娛樂？
    4.再者，該店將ＰＫ台分為「二分台」、「三分台」、「五分台」三種，亦即下
      注比例分別為「下注二十分，押滿八十分」、「下注三十分，押滿一百二十分
      」、「下注五十分，押滿二百分」。倘該店內確係純娛樂，賭客可選擇只花二
      十元下注看牌一下，又何須花一次五十元（或押滿二百元）之代價去把玩？
  (三)又參諸下列各點，「華邦電子遊戲場」之經營方式顯與一般合法經營之遊戲場差
    異甚大：
    1.被告甲○○及同案共犯張嘉宏、簡淑惠、楊靜芬於警訊及原審調查時均辯稱：
      客人進場就收一千元，開分隨便客人開，玩到不想玩為止，不可以兌換獎品、
      積分卷，不可以留到下次玩云云。而衡諸常理，若規定消費一千元，不論開幾
      分任意把玩，在此情況下，分數已不具有任何意義，只要把機台之分數任由賭
      客調整即可，根本就不用另外增加支出僱請開分員。再者，若是一千元玩到底
      ，不論消費之天數，而店家更無限量提供三餐、飲料、香菸，豈非入不敷出。
      足見被告等人上開所辯，顯與常理有違，實難採信。
    2.且查該店內並有「計分卡」可供累計分數，並可於他次把玩時持交店員開分之
      情，業據同案被告即賭客鍾坤榮於原審到庭供稱：「（如果不想玩了，還有分
      數如何處理？）有計分卡可以計分數，下次要玩，就用計分卡，我有換過一次
      計分卡，二月七日有去，大約是一千分，計分卡上寫一千分，當天我找開分小
      姐說我不玩了叫她計著，她就用一張白紙寫上分數、我的名字，我二月八日有
      拿這計分卡開分，開一千分。」（見原審卷第一五五頁）。苟如被告等人上開
      所辯：客人進場就收一千元，開分隨便客人開，玩到不想玩為止之情，又何須
      次玩云云，核無足採。
    3.又被告甲○○所經營之「華邦電子遊戲場」在門口僱請一名不詳姓名年籍之成
      年男子過濾賭客之身分，以逃避警方人員查緝乙節，亦據證人即查獲之警員莊
      武能於原審調查時證稱：「（進去遊藝場有無查驗身分？）有，他會問我住何
      處，要拿
      從何處來的，如何來的，看是不是附近的住戶。」（見原審卷第一七三頁）。
      足見「華邦電子遊戲場」確有僱請不詳姓名年籍之成年人在大門口過濾客人身
      分，顯與一般合法正當之娛樂性電子遊戲場之經營模式有違。
  (四)  又「華邦電子遊戲場」內確有洗分兌換現金之情，有下列證據可證：
    1.業據同案被告即當場查獲之賭客李輝志供述明確。伊於警訊中供稱：「我今（
      八）日打編號五十九號七ＰＫ機共贏得四千分，我不想再玩了，叫開分小姐簡
      淑惠幫我洗分四千分，然後由張嘉宏（當場指認）將我所贏得四千分換新台幣
      四千元，當場交給我時就被埋伏警察查獲。」，「我以前曾到過華邦電玩店打
      電玩二次，第一次於本（二）月六日輸了新台幣二千元，第二次於本月七日贏
      新台幣三千元。」，「今天警察當場查獲張嘉宏交付新台幣四千元整給我，這
      四千元是我打編號五十九號七ＰＫ機台所贏得四千分所換得的錢。」等語無訛
      （見偵查卷第二十七、二十八頁）。復於原審審理中仍供稱：「（被查獲這次
      是如何換錢？）當時贏了四千分，我跟一個女的說要換錢，我說小姐洗分，她
      說去廁所那邊，我就自己過去，我看到廁所內的面紙盒上有四千元，我就拿走
      。」，「（你為何知道可以換錢？）因為我有在別家玩過，可以換錢，我有問
      這家的小姐可否換錢，我是要離開的時候才問的。」，「（你要求小姐洗分後
      ，小姐有做任何動作？）他有過來看我的機檯上面的分數，就叫我去廁所。」
      ，「（實際上你確實有換四千元？）是。」（見原審卷第九七至一０一頁）。
      至於同案被告李輝志雖一度於內勤檢察官偵訊時否認犯罪，惟經原審訊問結果
      ，李輝志業已解釋稱因當時害怕而否認，衡情堪可採信，而無礙於上開被告之
      明確自白。
    2.核與本案查獲之員警莊武能於原審審理中所證述：「我有用針孔錄影機攝影，
      當時發現有在店門口直接交錢，我進去玩了三、四次以上，其中我只有一次有
      贏分換錢，他當時好像有懷疑我是警察，就不敢直接換錢給我，我當時跟小姐
      說要洗分，小姐叫我去廁所，我就看到裡面有一個員工走出來，我就進去廁所
      ，看到錢放在洗手台那裡，我就拿走了。取締當天由我跟另一名警員在店裡，
      看到有人換錢時就通知外面埋伏的警察，他們就衝進來，當時我有看到有人當
      場換錢，因他當時坐在我旁邊」等語（見原審卷第一七二頁）。並明確證稱：
      當天換錢之賭客即係被告李輝志（見原審卷第二三八頁）。並稱：「他們對於
      信任的賭客，通常是在機台旁邊就換錢了，這件是在門口換錢，我發現有換錢
      的情形，就出去到便利商店附近把針孔攝影機打開，要走回去店裡時，剛好看
      到賭客跟員工在換錢，我認為我錄到這畫面後，我就進去打電玩。」、「（在
      你在店內的這段期間，你看到幾個人換錢？）我看到三、四次，當天逮捕的李
      輝志就坐在我的右手邊。」等語（見原審卷第二三九頁）。
    3.而上開證人莊武能所陳稱之洗分換錢經過，復有當場以針孔攝影機拍攝之錄影
      帶一卷在卷可考。該錄影帶經原審勘驗結果：確有兩名男子於店門口疑似交付
      金錢之行為，此有原審勘驗筆錄一紙附卷可參（見原審卷第三五０頁），並有
      拍攝內容所翻拍之照片五張附於原審九十一年度聲搜字第一二六號卷，核與證
      人莊武能上開證述相符，自堪憑採。
    4.又該次搜索結果共查獲共犯簡淑惠等四名員工及賭客李輝志等三十一人，並係
      於共犯簡淑惠幫賭客洗分，由該店經理張嘉宏兌換現金四千元予賭客李輝志時
      ，為探訪之員警當場查獲，同時扣得被告李輝志所兌換得之現金四千元等節，
      亦有內政部警政署函文一份附於原審九十一年度聲搜字第一二六號卷內第十二
      頁可佐。益見同案被告李輝志上開自白與事實相符，堪可採信。
    5.綜上所述，足見被告甲○○所經營之華邦電子遊戲場遇有賭客欲洗分兌換現金
      時，確有將錢放置在廁所內，再由店員引導賭客至該處拿取現金，以逃避警方
      人員之查緝之情，是被告甲○○及共犯簡淑惠、張嘉宏等人辯稱機台之分數不
      得兌換現金云云，俱屬卸責之詞，不足採信。
  (五)復參諸「華邦電子遊戲場」所在之桃園縣龜山鄉○○○路三十號之三店址，分別
    於本案查獲前之九十年十月十九日、查獲後之九十一年三月二十七日，均經警查
    獲有經營賭博性電動玩具機台之賭博犯行（店名分別為精華電子遊戲場、華邦電
    子遊戲場），而經台灣桃園地方法院檢察署檢察官另案提起公訴，並分別繫屬於
    原審，此有起訴書二份附卷可稽，並經原審分別調卷審閱無訛，益見被告甲○○
    於該址所經營之電子遊戲場絕非一般合法電子遊藝場所可比擬。
  (六)此外復有當日機台維修記錄表三張、客人計分卡二張、顧客迎賓卡五張、顧客滿
    貫卡一張、現場計分卡一張、現場機台張貼卡一張及現金四千元、四萬八千元扣
    案可佐。綜上所述，被告甲○○與同案共犯張嘉宏、簡淑惠、楊靜芬及吳美玲等
    人共同基於與不特定人賭博財物之犯意聯絡，利用上開之電動賭博遊戲機為工具
    ，與不特定之賭客，在公共場所賭博財物，並均以之為常業之犯行，以及同案被
    告李輝志等人在上址，同時分別藉由上開電動賭博遊戲機，與被告甲○○等人賭
    博財物之犯行，均堪認定，均應依法論科。
三、按刑法上所謂常業犯，指反覆以同種類行為為目的之社會活動之職業性犯罪而言
    ，至於犯罪所得之多寡，是否恃此犯罪為唯一之謀生職業，則非所問，縱令兼有
    其他職業，仍無礙於該常業犯罪之成立（最高法院八十五年臺上字第五一０號判
    例意旨參照）。被告甲○○為華邦電子遊戲場之實際負責人，於上址反覆持續以
    上開賭博機具，與不特定之賭客賭博財物，是核被告甲○○所為，係犯刑法第二
    百六十七條之常業賭博罪。被告甲○○與另案被告張嘉宏、簡淑惠、楊靜芬、吳
    美玲，及把守店門口之不詳姓名年籍之成年男子間，有犯意聯絡及行為分擔，均
    為共同正犯。原審適用刑法二十八條、第二百六十七條、第二百六十六條第二項
    、第三十八條第一項第二款、第三款，罰金罰鍰提高標準條例第一條前段，審酌
    被告甲○○之素行、犯罪之動機、目的、手段、本件扣案之電動機具多達八十一
    台，其規模龐大，營業額高達每月三十幾萬元（見原審卷第一六三頁），且稽之
    該址屢次遭警方查獲仍繼續營業，顯見獲利可觀，確有暴利可圖，而被告公然挑
    戰公權力之心態亦足稽其惡性重大，兼衡之賭博所生之危害甚大，以及其犯後否
    認犯行等一切情狀，從重量處被告有期徒刑一年二月之刑。並說明扣案之「七Ｐ
    Ｋ」型電動賭博遊戲機八十一台（含ＩＣ板八十一片）乃係屬於當場賭博之器具
    ，應依刑法第二百六十六條第二項之規定，不問屬於被告與否，併宣告沒收之。
    另扣案之當日機台維修記錄表三張、客人計分卡二張、顧客迎賓卡五張、顧客滿
    貫卡一張、現場計分卡一張、現場機台張貼卡一張等物為被告甲○○所有之物，
    且係屬於本案犯罪所用之物，應依刑法第三十八條第一項第二款之規定宣告沒收
    。又於共犯張嘉宏身上扣案之現金共四萬三千八百元，其中一萬八千元部分，共
    犯張嘉宏稱為其私人所有之現金（此部分無證據證明係被告等人所有供犯罪之物
    ），其餘二萬五千八百元則為當日營業所得（見偵查卷第十六頁），此部分為向
    賭客收取之賭資，雖在其身上起出，應為被告甲○○所有，依刑法第三十八條第
    一項第三款之規定沒收，經核於法並無不合。被告上訴意旨仍執陳詞，辯稱係合
    法經營電玩業，否認有何經營賭博性電玩之行為云云，核無理由，上訴應予駁回
    。
貳、退併辦部分（臺灣桃園地方法院檢察署九十二年度偵字第一六八七三號）：
一、併辦意旨略以：被告甲○○所經營之「華邦電子遊戲場」於九十一年十一月一日
    下午十三時二十五分許，經警查獲有與賭客賭博財物之犯行，因認被告甲○○涉
    有賭博犯嫌云云。
二、然查，被告甲○○於前案查獲後，業於九十一年九月二十四日將上址之電子遊戲
    場轉讓予李俊傑（另經臺灣桃園地方法院檢察署檢察官提起公訴），實際上並由
    李俊傑經營，此據證人李俊傑證述明確（見併案卷第七十七頁、原審卷第二０二
    頁），並有營業讓渡契約書一紙附卷可稽（見同卷第七十三頁）。復查，同時查
    獲到案之開分員謝筱倩、簡慧菱、張海蒂分別係於該讓渡日期之後之九十一年十
    月間始至該店內上班，且上班後均未看過甲○○之情，業據渠等證述明確（見同
    卷第六十頁以下、第六十八頁），是渠等於警訊中所稱老闆為甲○○乙節，顯有
    可議。至於同時查獲到案之現場負責人陳俊宏雖稱伊係於九十一年九月十五日向
    被告甲○○應徵云云，然亦同時稱：上班後均未看過甲○○（見同卷第六十八頁
    ），且九十一年九月二十四日以後老闆為李俊傑（見同卷第七十七頁），伊薪水
    向李俊傑領，並聽從李俊傑之指揮（見原審卷第二四四頁）等語明確。準此，警
    方於九十一年十一月一日查獲該次賭博犯行應與被告甲○○無關，本院自無從併
    予審理，應退由檢察官另行依法處理。
據上論斷，應依刑事訴訟法第三百六十八條，判決如主文。
本案經檢察官王安明到庭執行職務。
中　　　華　　　民　　　國　　九十三　　年　　　九　　　月　　 三十 　　日
                        臺灣高等法院刑事第七庭
                            審判長法  官  吳　啟　民
                                  法  官  施　俊　堯
                                  法  官  蘇　隆　惠
右正本證明與原本無異。
不得上訴。
                                  書記官  周　素　秋
中　　　華　　　民　　　國　　九十三　　年　　　九　　　月　　 三十 　　日
附錄：本案論罪科刑法條全文
中華民國刑法第二百六十六條
 (普通賭博罪與沒收物)
在公共場所或公眾得出入之場所賭博財物者，處一千元以下罰金。但以供人暫時娛樂
之物為賭者，不在此限。
當場賭博之器具與在賭檯或兌換籌碼處之財物，不問屬於犯人與否，沒收之。
中華民國刑法第二百六十七條
 (常業賭博罪)
以賭博為常業者，處二年以下有期徒刑，得併科一千元以下罰金。
